【裁判字號】    90,訴,249
【裁判日期】    900430
【裁判案由】    妨害自由
【裁判全文】
臺灣臺中地方法院刑事判決                            九十年度訴字第二四九號
    公  訴  人  台灣台中地方法院檢察署檢察官
    被      告  丙○○
                乙○○
                辛○○
                庚○○
    右四人共同
    選任辯護人  鄭晃奇律師
右列被告因妨害自由案件，經檢察官提起公訴（八十九年度偵字第一四六○九號），
本院判決如左：
    主      文
丙○○、乙○○、庚○○共同以脅迫使人行無義務之事，各處有期徒刑伍月，如易科
罰金以參佰元折算壹日。
辛○○共同以脅迫使人行無義務之事，累犯，處有期徒刑陸月，如易科罰金以參佰元
折算壹日。
    事      實
一、丙○○與庚○○合夥從事經銷高粱酒，且丙○○因生意往來而與甲○○熟識，並
    自民國（下同）八十八年年底起開始陸續販售高粱酒予甲○○。而辛○○曾於八
    十七年八月十五日因賭博案件，經本院判處有期徒刑六月，如易科罰金以三百元
    折算一日確定，復於八十八年一月十六日因違反建築法案件，再經本院判處有期
    徒刑三月，如易科罰金以三百元折算一日確定，嗣經本院定應執行刑為有期徒刑
    八月，如易科罰金以三百元折算一日，甫於八十八年三月三十一日易科罰金執行
    完畢，仍不知警惕，復因甲○○積欠前開高粱酒貨款未清償，又遍尋不著，旋與
    丙○○、乙○○、庚○○三人共同基於以脅迫手段索討債務之犯意聯絡，先由不
    知情之綽號「木村」之姓名年籍均不詳之成年男子，佯稱欲投資作生意，引誘甲○○至台中縣大里市○○路一○八號前，並由丙○○、乙○○、辛○○與綽號「
    木村」之成年男子於八十九年二月十九日下午四時許，分由丙○○駕駛車牌號碼
    ＯＮ－三七八七號自用小客車，乙○○駕駛車牌號碼ＯＤ－二四三一號自用小客
    車前往該處，嗣甲○○與其友人己○○出現，旋將其二人隔開，而與甲○○商談
    債務處理事宜，甲○○迫於丙○○等人之強勢遂同意上車前往彰化，遂坐上由丙○○駕駛上開自用小客車後座，辛○○亦坐於該車後座，而綽號「木村」之成年
    男子與己○○則坐上由乙○○所駕駛之上開自用小客車，即將甲○○帶至丙○○
    、庚○○二人販售高粱酒之倉庫－彰化縣溪湖鎮○○路○段二四四號「勝友汽車
    修配廠」之辦公室內，要求甲○○必需解決上開貨款債務後，始得離開，甲○○
    旋以行動電話聯繫其友人戊○○調借現金，而不足部分又聯繫其女友丁○○籌錢
    。嗣丁○○無法籌得款項而報警，於八十九年二月二十日凌晨二時許，在上開汽
    車修配廠為警查獲而得悉上情。
二、案經台中縣警察局霧峰分局報告台灣台中地方法院檢察署檢察官偵查起訴。
    理      由
一、訊據被告丙○○、乙○○、辛○○、庚○○固坦承有於前開時地載被害人甲○○
    至上開勝友汽車修配廠內商談解決貨款債務事宜之事實不諱，惟均矢口否認有何
  妨害自由之犯行，被告丙○○、乙○○、辛○○辯稱：係甲○○自願至彰化商討
    解決債務之事，伊等並未強押他，亦未限制他行動自由云云；被告庚○○則辯稱
    ：伊完全不知情云云。然查，右揭事實，業據被害人甲○○於偵審中指述綦詳，
    核與證人己○○、戊○○、林進燈、丁○○等人分別於警訊或偵審中所證述情節
    大致相符，亦與證人即受理報案及到場查獲之警員祝競信、蕭福麟到庭結證情節
    大致相符。且證人己○○於偵查中證稱：被告他們有二部車，一部就載甲○○走
    ，他們表示有債務糾紛叫我別管，並載我到溪湖交流道，叫我下車自己搭車回嘉
    義，我的部分他們未強迫我上車等語（見偵查卷第八十八頁），證人戊○○於偵
    查及本院審理時證稱：甲○○打電話給我說方不方便調錢給他，他有急用。要我
    送到彰化勝友公司，我先到現場了解狀況才決定要不要幫他籌錢，到達時見甲○○與被告四人在談事情，表情很嚴肅，我有和甲○○交談，他說急用調幾天就還
    我，當時修配廠之鐵捲門未全部打開，之後我出去調錢回來給甲○○，被告等人
    有叫我可以回去了，但我想甲○○還在那邊，且聽說他女友丁○○要籌錢帶來，
    就留下來陪他等語（見偵查卷第第七十一頁反面、本院九十年四月十一日訊問筆
    錄及同年四月十七日審理筆錄），證人林進燈於偵查中亦證稱：被告他們應該是
    沒有硬要我留下來，只是叫我多坐一下等語（見偵查卷第七十二頁），以及被害
    人甲○○於偵查中陳稱：未看見他們有拿槍，但他們說有槍叫我不要亂來..，他
    們有告訴我只要將貨拿回去…等語（見偵查卷第八十三頁），於本院調查時陳稱
    ：「（在辦公室內有無被捆綁或被打？）沒有，他們只是說一說而已，沒有做，
    後來要我放輕鬆泡茶」等語（見本院九十年四月十一日調查筆錄）；再者，被告
    丙○○與被害人甲○○間確有高粱酒買賣情事，且確有部分貨款尚未清償，此為
    雙方所不爭執，顯見被告四人確係為索回貨物或索討貨款而要求被害人甲○○出
    面解決。被告丙○○、乙○○、辛○○前開所辯未剝奪甲○○之行動自由等語，
    固可採信，即其等雖無因此剝奪被害人甲○○身體活動之自由，惟被告四人前開
    所為，已足使被害人甲○○之意思決定受壓制，而妨害其正當行使權利。另被告
    庚○○雖未一同前往台中縣大里市帶同被害人甲○○至前開勝友汽車修配廠，惟
    其與被告丙○○間就前開高粱酒經銷業務，係與被告丙○○合夥，且該業務之帳
    目均由被告庚○○管理記載，而前開由被告丙○○所接洽販售予被害人甲○○之
    高粱酒之貨款尚未收齊等情，應知之甚詳，且被告丙○○、乙○○、辛○○等人
    帶同被害人甲○○至上開勝友汽車修配廠並商討償還債務等情時，被告庚○○亦
    在場，嗣並收受被害人甲○○當時所籌得之現金及支票等情，是被告庚○○上開
    所辯完全不知情云云，顯係事後卸責之詞，不足採信。復有當場查扣但業已發還
    予被害人之現金新台幣（下同）十八萬元及支票八張（面額共計十五萬二千元）
    ，記載於臨檢現場紀錄及贓物認領收據內，以及現場照片十六張、被告四人及證
    人戊○○、被害人甲○○於本院審理時當庭所分別繪製之草圖各一紙大致相符在
    卷可資佐證。綜上所述，被告四人所為妨害人行使權利之犯行，事證明確，其等
    犯行應堪認定。
二、次查被害人甲○○既有前述貨款債務未清償而負有清償債務之責，惟其究無於被
    脅迫之情形下立即還債之義務。核被告丙○○、乙○○、辛○○、庚○○所為，
    均犯刑法第三百零四條第一項之強制罪。且被告等人以「想要離開，錢處理完再
    走」等語逼使甲○○還債，即屬本罪之脅迫行為。公訴人認係成立刑法第三百零
    二條第一項之剝奪他人行動自由罪，起訴法條容有未洽，應予變更。被告四人間
    有犯意之聯絡及行為之分擔，均係共同正犯。又被告辛○○曾有如事實欄所示之
    前科，有台灣台中地方法院檢察署刑案資料查註紀錄表一份在卷可參，其於五年
    內再犯本件有期徒刑以上之罪，為累犯，應依刑法第四十七條規定加重其刑。爰
    審酌被告等犯罪之動機、目的、所用手段、所生危害及因積欠貨款甚久，而急於
    追討債物，致犯本罪，情尚有可原，以及其犯後態度等一切情狀，分別量處如主
    文所示之刑，並均諭知易科罰金之折算標準，以示懲儆。又被告四人犯罪後刑法
    第四十一條關於得易科罰金之案件，由犯最輕本刑三年以下有期徒刑以下之刑之
    罪，修正為五年以下有期徒刑以下之刑之罪，並已於九十年一月十二日生效，被
    告四人所犯本件之罪，而受六月以下有期徒刑之宣告，依法得易科罰金，爰依刑
    法第二條第一項前段規定適用修正後刑法第四十一條之規定，均附此敘明。
三據上論斷，應依刑事訴訟法第二百九十九條第一項前段、第三百條，刑法第二十
    八條、第三百零四條第一項、第四十七條、第二條第一項前段、第四十一條第一
    項前段，罰金罰鍰提高標準條例第一條前段、第二條，判決如主文。
中      華      民      國    九十      年      四      月     三十     日
                                台灣台中地方法院刑事第七庭
                                      法  官  夏  一  
右正本證明與原本無異。
如不服本判決，應於判決送達後十日內向本院提出上訴狀，上訴於臺灣高等法院臺中
分院( 須附繕本 )。
                                      書記官
中      華      民      國    九十      年      四      月     三十     日
附錄論罪科刑之法條︰
刑法第三百零四條第一項︰以強暴脅迫使人行無義務之事或妨害人行使權利者，處
三年以下有期徒刑拘役或三百元以下罰金。


司法院資訊處製作；財團法人民間司法改革基金會備份。
